---
title: "TPRegresion"
author: "Jose Valdes"
date: "2023-06-05"
output:
   html_document:
     toc: yes
     code_folding: show
     toc_float: yes
     df_print: paged
     theme: united
     code_download: true
---

```{r setup, include=FALSE}
knitr::opts_chunk$set(echo = TRUE)
```

<br>

## <span style="color:darkred">1.1. Correlación</span>

<br>

Ejercicio 1.1. En el archivo grasacerdos.xlsx se encuentran los datos del peso
vivo (PV, en Kg) y al espesor de grasa dorsal (EGD, en mm) de 30 lechones
elegidos al azar de una población de porcinos Duroc Jersey del Oeste de la
provincia de Buenos Aires. Se pide
(a) Dibujar el diagrama de dispersión e interpretarlo.

```{r}
library(readxl)
library(ggplot2)
library(MVN)

grasacerdos<-read_excel("C:/Users/Josvaldes/Documents/Maestria/Austral/1ano/regresionAvanzada/TPRegresion/TPRegresion/grasacerdos.xlsx")
dim(grasacerdos)
```

```{r}
head(grasacerdos)
grasacerdos$PV <- as.numeric(gsub(",", ".", grasacerdos$PV))
grasacerdos$EGD <- as.numeric(gsub(",", ".", grasacerdos$EGD))
```
```{r}
ggplot(grasacerdos, aes(PV, EGD)) + 
  geom_point() + theme_minimal() + labs(title = "Diagrama de Dispersión Peso de Cerdos vs Grasa Dorsal")
```


No se observa corelación entre las variables

(b) Calcular el coeficiente de correlación muestral y explíquelo.

```{r}

biNormTest <- mvn(grasacerdos, mvnTest = "hz")
print(biNormTest$multivariateNormality)
```

Por el resultado se puede sostener el supuesto de una distribución normal bivariada para estas variables. En tal sentido, se procede a realizar el test de Pearson para determinar la relación de las variables:

```{r}
corCoeff <- cor(grasacerdos$PV,grasacerdos$EGD, method = "pearson")
corCoeff
```
La prueba de correlación de Pearson muestra que existe una correlación positiva débil entre las variables. Esto significa que hay una tendencia a que los valores de las variables aumenten juntos, pero la relación no es muy fuerte.
