---
title: "Trabajo Practico Regresión Avanzada"
subtitle: "Modelo Lineal Multivariado"
author: "Jose Valdes"
date: "2023-07-08"
output:
  html_document:
    toc: yes
    code_folding: show
    toc_float: yes
    df_print: paged
    theme: united
    code_download: yes
  pdf_document:
    toc: yes
    toc_depth: '5'
  word_document:
    toc: yes
    toc_depth: '5'
---

```{r setup, include=FALSE}
rm( list= ls(all.names= TRUE) )  #remove all objects
gc( full= TRUE )                 #garbage collection

knitr::opts_chunk$set(
  echo = FALSE,
  warning = FALSE,
  message = FALSE,
  error = FALSE)
```


```{r}
#limpio la memoria
rm( list= ls(all.names= TRUE) )  #remove all objects
gc( full= TRUE )                 #garbage collection
```
Se realiza validación de la instalación de los paquetes necesarios para ejecutar el script
```{r}
# Bibliotecas a cargar

check_packages <- function(packages) {
  if (all(packages %in% rownames(installed.packages()))) {
    TRUE
  } else{
    cat(
      "Instalar los siguientes packages antes de ejecutar el presente script\n",
      packages[!(packages %in% rownames(installed.packages()))],
      "\n"
    )
  }
}
packages_needed <- c("dplyr","GGally","MVN","ggplot2")

# Se llama a la funcion check_packages
check_packages(packages_needed)


library(dplyr)
library(GGally)
library(MVN)
library(ggplot2)


```



# <span style="color:darkred">2.1. Modelo Aditivo</span>


## Ejercicio 2.1.
<p style="text-align: justify;">Con el set de datos trees, disponible en la biblioteca dplyr de R,
pretendemos ajustar un modelo que estimo el volumen (en pies cúbicos) de los
árboles de cerezo en función de la longitud de su circunferencia (en pulgadas)
y de su altura (en pies).</p>


### a) 
Visualizar la asociación entre las variables de a pares.

```{r}
trees
```


```{r}
pairs(trees, panel = panel.smooth, main = "trees data")
```

Se observa una relación positiva de las variables.

```{r}
rbind(mvn(data = trees[c(1,2)], mvnTest = "hz")$multivariateNormality,
      mvn(data = trees[c(1,3)], mvnTest = "hz")$multivariateNormality,
      mvn(data = trees[c(2,3)], mvnTest = "hz")$multivariateNormality)
```

```{r}
cor.test(trees$Girth,trees$Height,method="pearson")$estimate
cor.test(trees$Girth,trees$Volume,method="spearman")$estimate
cor.test(trees$Height,trees$Volume,method="spearman")$estimate
```



```{r}
library(ggplot2)
library(GGally)
ggpairs(trees,    upper = list(continuous = wrap("cor",method="spearman")),
    lower =list(continuous = wrap("cor",method="pearson")))
```


### b)
Ajuste un modelo lineal simple para cada una de las dos predictoras disponibles.

**Volume ~ Girth
```{r}
model21_vg <- lm(Volume ~ Girth, data = trees)
promedios21 <- colMeans(trees)
ggplot(trees, aes(Volume, Girth)) + 
  geom_point() +
  geom_vline(xintercept=promedios21[3],linetype="dotted") + 
  geom_hline(yintercept=promedios21[1],linetype="dotted") +
   geom_smooth(method = "lm", se = TRUE, color = "black") +
  theme_minimal()
```


**Volume ~ Height
```{r}
model21_vh <- lm(Volume ~ Height, data = trees)
promedios21 <- colMeans(trees)
ggplot(trees, aes(Volume, Height)) + 
  geom_point() +
  geom_vline(xintercept=promedios21[3],linetype="dotted") + 
  geom_hline(yintercept=promedios21[2],linetype="dotted") +
   geom_smooth(method = "lm", se = TRUE, color = "black") +
  theme_minimal()
```



### c)
Realice un análisis diagnóstico en cada caso y señale en caso de haberlos
puntos influyentes y outliers.

### d)
Estime un intervalo de confianza para los coeficientes del modelo lineal
estimado en cada caso.


### e)
Ajuste un nuevo modelo sin la/s observaciones influyentes.


### f)
Construya el intervalo de confianza y el de predicción del 95% para un
árbol cuyo diámetro es 16.1 pulgadas.


### g)
Ajuste un modelo utilizando conjuntamente las dos variables predictoras
y compare este ajuste con el mejor de los modelos anteriores mediante un
test de modelos anidados. Concluya.

# <span style="color:darkred">2.2. Modelo con Interacción</span>




## Ejercicio 2.2.


# <span style="color:darkred">2.3. Regresoras Categóricas</span>


## Ejercicio 2.3.



# <span style="color:darkred">2.4. Regresión Polinómica</span>


## Ejercicio 2.4.


# <span style="color:darkred">2.5. Modelo Robusto</span>



## Ejercicio 2.6.



# <span style="color:darkred">2.6. Regresión Cuantiles</span>


## Ejercicio 2.7.



