---
title: "ejerciciosEnClases"
author: "Jose Valdes"
date: "2023-06-27"
output:
  html_document:
    toc: yes
    code_folding: show
    toc_float: yes
    df_print: paged
    theme: united
    code_download: yes
  pdf_document:
    toc: yes
---

```{r setup, include=FALSE}
knitr::opts_chunk$set(echo = TRUE)
```


```{r}
#limpio la memoria
rm( list= ls(all.names= TRUE) )  #remove all objects
gc( full= TRUE ) 
```


# <span style="color:darkred"> 1. Asociación entre variables </span>

## Ejemplo 1: Publicidad-Ventas

<span class="justify"> Interesa estudiar la existencia de correlación lineal entre la inversión en
publicidad (X) y los ingresos de la empresa (W) con este objetivo se recogieron los datos correspondientes a ambas variables en un grupo de empresas nacionales con locales en shoppings.</span>

```{r}
library(MVN)
# incorporamos los datos
X=c(60, 61, 61, 62, 63, 64, 65, 68, 70)
W=c( 125, 130, 120, 135, 130, 140, 140, 160, 169)
data=data.frame(X,W)
# guardamos los resultados del Test Henze-Zirkler en el objeto result
result <- mvn(data , mvnTest = "hz")
# mostramos los resultados
result$multivariateNormality
```
<span class="justify">Puede sostenerse el supuesto distribucional normal bivariado para estas
variables.</span>

```{r}
cor(X,W)
```
```{r}
cor.test(X,W)
```
<span class="justify">Existe correlación entre las variables, debido a que el test no genera evidencias suficientes para no rechazar Ho.</span>

## Ejemplo 2: Relación no Lineal




# <span style="color:darkred">2. Regresión Lineal Simple</span>

# <span style="color:darkred">3. Estimación e Interpretación del modelo</span>