---
title: "Ejercicios de la Clase 4"
subtitle: "Variables Regresoras Categórica"
author: "Jose Valdes"
date: "2023-07-09"
output:
  html_document:
    toc: yes
    code_folding: show
    toc_float: yes
    df_print: paged
    theme: united
    code_download: yes
  pdf_document:
    toc: yes
    toc_depth: '5'
  word_document:
    toc: yes
    toc_depth: '5'
---


```{r setup, include=FALSE}
rm( list= ls(all.names= TRUE) )  #remove all objects
gc( full= TRUE )                 #garbage collection

knitr::opts_chunk$set(
  echo = FALSE,
  warning = FALSE,
  message = FALSE,
  error = FALSE)
```


```{r}
#limpio la memoria
rm( list= ls(all.names= TRUE) )  #remove all objects
gc( full= TRUE )                 #garbage collection
```
Se realiza validación de la instalación de los paquetes necesarios para ejecutar el script
```{r}
# Bibliotecas a cargar

check_packages <- function(packages) {
  if (all(packages %in% rownames(installed.packages()))) {
    TRUE
  } else{
    cat(
      "Instalar los siguientes packages antes de ejecutar el presente script\n",
      packages[!(packages %in% rownames(installed.packages()))],
      "\n"
    )
  }
}
packages_needed <- c("carData","dplyr")

# Se llama a la funcion check_packages
check_packages(packages_needed)


library(carData)
library(dplyr)


```


```{r}
#clase 5 de la cursada
# Una predictora categórica con dos niveles
library(carData) 
library(dplyr)
mod1= lm(salary ~ sex, data = Salaries)
summary(mod1)
```
```{r}
Salaries
```

```{r}
summary(Salaries)
```


## Una predictora categórica con dos niveles

Si queremos cambiar el nivel de base contra el que se contraste

```{r}
# veamos cómo crea automáticamente la dummy
contrasts(Salaries$sex)
#Si se desea recodificar el campo Sexo
Salaries = Salaries %>% mutate(sex = relevel(sex, ref = 'Male'))
```

```{r}
contrasts(Salaries$sex)
```


# <span style="color:darkred">Una predictora categórica con dos niveles</span>

```{r}
# veamos cómo queda el modelo cuando cambiamos el nivel de base
mod2 = lm(salary ~ sex, data = Salaries)
summary(mod2)
```


# <span style="color:darkred">Una predictora categórica con más de dos niveles</span>


```{r}
mod3 = lm(salary ~ rank , data = Salaries)
summary(mod3)
```
```{r}
contr = model.matrix(mod3)
head(contr[, -1])
```
# <span style="color:darkred">Dos predictoras categóricas</span>

A partir de la salida, identificar la cantidad de niveles de cada variable categ´orica
y el nivel base.

```{r}
mod4 = lm(salary ~ rank + discipline , data = Salaries)
summary(mod4)
```
# <span style="color:darkred">Una predictora categórica y otra continua</span>

```{r}
mod5 = lm(salary ~ yrs.since.phd + discipline , data = Salaries)
summary(mod5)
```
## Predictoras categóricas y continuas con interacción




```{r}
#antro$Sexo=factor(antro$Sexo)  no se encuentra la base -- diapositiva 14
#mod6 = lm(Peso ~ Estatura*Sexo + Edad meses , data = antro)
#summary(mod6)
```




## Dos Factores Cruzados

```{r}
resistencia = c(15.29, 15.89, 16.02, 16.56, 15.46, 16.91, 16.99,
17.27, 16.85, 16.35, 17.23, 17.81, 17.74, 18.02, 18.37, 12.07, 12.42,
12.73, 13.02, 12.05, 12.92, 13.01, 12.21, 13.49, 14.01, 13.30, 12.82,
12.49, 13.55, 14.53)
templado = c(rep(c("rapido", "lento"), c(15,15)))
grosor = rep(c(8, 16, 24), each = 5, times = 2)
datos = data.frame(templado = templado, grosor = as.factor(grosor), resistencia = resistencia)
head(datos)
```

```{r}
summary(datos)
```
```{r}
class(datos$templado)
class(datos$grosor)
class(datos$resistencia)
```

```{r}
p1 = ggplot(data = datos, aes(x = templado, y = resistencia,fill=templado)) + geom_boxplot() + theme_bw()+scale_fill_brewer(palette="Dark2")
p2 = ggplot(data = datos, aes(x = grosor, y = resistencia, fill =grosor)) + geom_boxplot() + theme_bw()+scale_fill_brewer(palette="Dark2")
p3 = ggplot(data = datos, aes(x = templado, y = resistencia, colour =
grosor)) + geom_boxplot() +
theme_bw()+scale_fill_brewer(palette="Dark2")
p3
grid.arrange(p1, p2, ncol = 2)
```



## Regresión de Cuantiles

